臺灣嘉義地方法院民事判決　　　　　　　 96年度訴字第290號
原　　　告　乙○○
被　　　告　甲○○
　　　　　　丙○○
上列當事人間損害賠償事件，於中華民國96年8月7日言詞辯論終
結，本院判決如下：
    主  文
原告之訴及假執行之聲請均駁回。
訴訟費用由原告負擔。
    事  實  及  理  由
一、原告起訴主張：
    緣被告甲○○與丙○○分別為嘉義縣中埔鄉中埔信鴿聯合會
    會長及副會長，該2人利用海上競翔之賽鴿名義邀原告以信
    鴿參加比賽，原告遂陸續交付新臺幣（下同）1,108,000元
    之參賽費用予被告。嗣於民國（下同）94年10月8日以12隻
    賽鴿參與比賽，其中4隻賽鴿已於同年月10日之規定時間中
    午12時30分飛回並完成報到手續，可繼續參與第2回比賽，
    另外4隻賽鴿亦於規定時間下午2時20分許到達會部，惟因會
    場工作人員提早下班，致無法完成報到手續，因此，被告渠
    等便以原告之賽鴿未於規定時間內飛回完成報到手續，驟認
    原告之所有賽鴿皆已喪失比賽資格，而拒絕原告繼續參加比
    賽，且未將前開已交付之金額返還予原告。按「因故意或過
    失，不法侵害他人之權利者，負損害賠償責任。」、「數人
    共同不法侵害他人之權利者，連帶負損害賠償責任。」民法
    第184條、第185條分別定有明文，第按「無法律上之原因而
    受利益，致他人受損害者，應返還其利益。」民法第179條
    亦定有明文。是以，被告渠等故意不讓原告之賽鴿參加比賽
    ，顯侵害原告之權利，又既已收受前開參賽費用而受有利益
    ，卻未返還致原告受有損害，原告爰依前揭法條規定，訴請
    被告渠等連帶賠償，並聲明：（一）被告應連帶給付原告
    1,108,000元，並自起訴狀繕本送達翌日起至清償日止，按
    年息5％計算之利息。（二）陳明願供擔保請准以宣告假執
    行。
二、被告則以：
    本件賽鴿屬賭博行為，何來侵害原告之權利？且伊之賽鴿既
    然被判定失去繼續比賽之資格，則參賽費用歸贏者取得，並
    非被告侵占為所有，無返還之問題等語，資為抗辯，爰聲明
    ：原告之訴駁回。
三、按賭博為法令禁止之行為，其因該行為所生債之關係原無請
    求權之可言，除有特別情形外，縱使經雙方同意以清償此項
    債務之方法而變更為負擔其他新債務時，亦屬脫法行為不能
    因之而取得請求權。最高法院44年台上字第421號判例可資
    參照。查本件被告所經營之嘉義縣中埔鄉中埔信鴿聯合會，
    顯係藉賽鴿活動，匯集會員所繳交之高額腳環費用及插組下
    注賭金，再依據鴿子飛翔成績計算等次，以射倖之事實定輸
    贏，而由會員相互對賭瓜分賭金之賭博行為，原告既以其賽
    鴿參與賽鴿活動，並下注賭金1,108,000元，自屬參與此次
    賭博；且兩造此次之賭博行為，經嘉義地方法院檢察署檢察
    官以95年度偵字第3609號聲請簡易判決處刑，本院以95年度
    嘉簡字第1648號分別判處被告各有期徒刑5月、原告罰金9千
    元確定，此經本院調閱上開刑事卷宗核閱無誤，是揆諸前開
    判例意旨，兩造因此次賭博行為所生債之關係，悉無請求權
    可資行使，原告依不當得利、侵權行為請求原告返還本次賭
    博之下注賭金，自屬無據，應予駁回。
四、綜上所述，兩造間因賭博行為所生債之關係並無請求權，原
    告依民法第179條、第184條之規定，請求被告負連帶損害賠
    償責任，求為：（一）被告應連帶給付原告1,108,000元，
    並自起訴狀繕本送達翌日起至清償日止，按年息5％計算之
    利息之判決，洵屬無據，應予駁回。其假執行之聲請，亦因
    其訴之駁回，失所依附，應併駁回。
五、本件事證已臻明確，兩造其餘之陳述、攻擊防禦方法及舉證
    ，均對本判決之結果，不生影響，爰不一一論述，附予敘明
    。
六、訴訟費用負擔之依據：民事訴訟法第78條。
中　　華　　民　　國　　96　　年　　8 　　月　　21　　日
                   民事第一庭法　官　陳俞婷
上列正本與原本無異。
如對本判決上訴須於判決送達後20日內向本院提出上訴狀。
中　　華　　民　　國　　96　　年　　8 　　月　　21　　日
                             書記官  林美足
